【裁判字號】    99,交聲,6
【裁判日期】    990531
【裁判案由】    違反道路交通管理處罰條例聲明異議
【裁判全文】
福建金門地方法院交通事件裁定           99年度交聲字第6號
移送機關    金門縣公路監理所
異  議  人  乙○○
上列異議人即受處分人因違反道路交通管理處罰條例案件，對於
金門縣公路監理所於中華民國99年1月19日所為之處分（金監裁
字第裁36-CG0000000號裁決書），聲明異議，本院裁定如下：
    主  文
異議駁回。
    理  由
一原處分意旨略以：異議人即受處分人乙○○於民國98年6月30
  日下午4時29分許，騎乘牌照706-BGC號重型機車（下稱系爭機
  車），行經臺北縣淡水鎮○○路與民生路口，未在規定車道行
  駛，為員警逕行舉發。爰依道路交通管理處罰條例第45條第13
  款規定，於99年1月19日以金監裁字第裁36-CG0000000號違反
  道路交通管理事件裁決書裁處受處分人罰鍰新臺幣（下同）
  1,800元，並依同條例第63條第1項規定記違規點數1點。嗣異
  議人於應到案日即98年8月22日後之99年2月22日提出申訴，表
  示未收到舉發通知單。
二異議意旨略以：異議人遠在臺北縣淡水鎮工作，戶籍仍設於家
  鄉金門，舉發通知單寄達異議人戶籍地時，因適逢家中無人簽
  收，郵局雖稱有留下通知單，但家人返家後亦未發現，是以不
  知前往領取寄存之舉發通知單，異議人並非故意不依限到案聽
  候裁決並繳納罰鍰，請求仍以最低罰鍰額度裁處云云。
三按機器腳踏車駕駛人，不在規定車道行駛而有爭道情形者，處
  600元以上1,800元以下罰鍰，並記違規點數1點，道路交通管
  理處罰條例第45條第13款、第63條第1項第1款定有明文。復按
  汽車駕駛人之行為，經以科學儀器取得證據資料證明其行為違
  規，當場不能或不宜攔截製單舉發者，得逕行舉發，並應記明
  車輛牌照號碼、車型等可資辨明之資料，以汽車所有人為被通
  知人製單舉發；行為人有本條例之情形者，應填製舉發違反道
  路交通管理事件通知單，並於被通知人欄予以勾記，其通知聯
  依下列規定辦理：逕行舉發者，應按已查明之資料填註車牌號
  碼、車輛種類、車主姓名或地址，並於通知單上方空白處加註
  逕行舉發之文字後，由舉發機關送達被通知人，道路交通管理
  處罰條例第7條之2第1項第7款、第4項、違反道路交通管理事
  件統一裁罰基準及處理細則第11條第1項第4款亦有明定。
四再按處理違反道路交通管理事件，有關文書送達之程式，依行
  政程序法之規定，道路交通管理事件統一裁罰基準及處理細則
  第5條定有明文。而送達，於應受送達人之住居所、事務所或
  營業所為之；有不能依此送達情形者，得將文書寄存送達地之
  地方自治或警察機關，並作送達通知書兩份，一份黏貼於應受
  送達人住居所、事務所、營業所或其就業處所門首，另一份交
  由鄰居轉交或置於該送達處所信箱或其他適當位置，以為送達
  ，由郵政機關為送達者，並得將文書寄存於送達地之郵政機關
  ，行政程序法第72條、第74條第1、2項亦有明定。又依民事訴
  訟法第138條有關寄存送達規定，於92年2月7日修正之立法理
  由第二項：「當事人因外出工作、旅遊或其他情事而臨時不在
  應送達處所之情形，時有所見，為避免其因於外出期間受寄存
  送達，不及知悉寄存文書之內容，致影響其權益，爰增訂第二
  項，明定寄存送達自寄存之日起，經十日發生效力。至應受送
  達人如於寄存送達發生效力前領取寄存文書者，應以實際領取
  之時為送達之時，乃屬當然。」，顯然已將應受送達人出國之
  情形考量在內，是以規定寄存送達，應自寄存之日起經過10日
  始發生效力，則寄存送達，僅須踐行前開要式規定即生效力，
  受送達人自不得主張自己或同居人當時身在國外，所受寄存送
  達為不合法。
五查本件異議人之違規事實，有舉發通知單、裁決書影本各1份
  、照片影本2張附卷可證，堪以認定。而前揭舉發通知單業經
  負責投遞之郵務士丙○○將送達通知書1份黏貼於異議人戶籍
  地之信箱上，1份則塞在信箱內，並將舉發通知單寄存於金門
  郵局之事實，業據丙○○到庭結證無訛，並有送達證書1份在
  卷可佐，可認無誤，即已依法完成寄存送達之程序，而生送達
  效力。異議人之父甲○○雖到庭證稱當時異議人戶籍地僅有甲
  ○○一人居住，而舉發通知單寄達當時，甲○○正好前往大陸
  一個多月，返家後亦未見有送達通知書等語，雖與卷附入出境
  資料查詢紀錄記載甲○○於98年7月4日出境，迄同年8月24日
  始行入境等情相符；惟異議人本身並未出國，且寄存送達僅須
  符合前開將送達通知書製作2份，1份貼在應受送達人住處門首
  ，1份寄存即生送達之效力，不以應受送達人本人或同居人確
  實收受為必要，至於前開送達通知單或因異議人之父親離家月
  餘而遭風雨吹落，惟仍不影響其已發生之送達效力，異議人不
  得以未實際收到送達通知書為由，主張舉發通知單未曾合法送
  達，而請求處以最低罰鍰金額，本件異議為無理由，應予駁回
  。
六爰依道路交通管理處罰條例第87條第2項、道路交通案件處理
  辦法第19條，裁定如主文。
中    華    民    國    99    年    5     月    31    日
                      交通法庭 法 官 許  嘉  容
以上正本係照原本作成。
如不服本裁定應於送達後5日內向本院提出抗告狀。
中    華    民    國    99    年    5    月    31    日
                               書記官 陳  添  發

司法院資訊處製作；財團法人民間司法改革基金會備份。
